臺灣基隆地方法院交通事件裁定　　　　　94年度交聲字第2 號
原處分機關　交通部公路總局臺北區監理所基隆監理站
異　議　人
即受處分人　乙　○
上列受處分人因違反道路交通管理處罰條例案件，對於交通部公
路總局臺北區監理所基隆監理站於中華民國93年12月21日所為之
裁決（原處分案號：基監字第裁42-R00000000號），聲明異議，
本院裁定如下：
    主  文
原處分撤銷。
乙○不罰。
    理  由
一、原處分意旨略以：異議人即受處分人乙○於民國93年12月1
    日下午2 時24分許，在基隆市○○路設有禁止停車標誌之處
    所，違規停放車牌號碼096-MR號之營業用小客車，為警依法
    舉發，核無不合，爰依道路交通管理處罰條例第56條第1 項
    第4 款之規定，裁處異議人罰鍰新臺幣（下同）900 元等語
    。
二、異議意旨則以：依內政部79年10月25日 (79) 內社字第8474
    96號函之意旨，為落實照顧身心障礙人士，在不妨害通行原
    則下，准予路邊暫時停車，故援此向本院提出異議，求為撤
    銷原處分等語。
三、按「臨時停車」指車輛因上、下人、客，裝卸物品，其引擎
    未熄火，停止時間未滿3 分鐘，保持立即行駛之狀態；「停
    車」指車輛停放於道路兩側或停車場所，而不立即行駛者。
    又汽車駕駛人在設有禁止停車標誌、標線之處所停車者，處
    600 元以上1,200 元以下罰鍰，道路交通管理處罰條例第3
    條第9款、第10款、第56條第1 項第4 款分別定有明文。
四、查異議人確有於上開時間、地點違規停車乙節，業經證人即
    基隆市警察局交通警察隊警員丙○○到庭結證屬實（94年1
    月19日訊問筆錄參照）。而異議人辯以：伊當時係為攙扶盲
    胞甲○○進入土地銀行辦理開戶，才會違規停車乙節，固經
    證人甲○○到庭結證屬實（同前筆錄參照），並有卷附甲○
    ○之重度視障殘障手冊影本1 紙可參。惟查，現行交通法令
    僅就違規停車情形設有明文規範，並無因攙扶身心障礙人士
    辦事而違規停車，即得予免罰之規定，業據舉發單位即基隆
    市警察局以93年12月16日基警交字第0920053643號函覆異議
    人甚詳；且異議人所援引之上開內政部函文係以：「取締違
    規停車時，對載有殘障者之車輛予以禮遇，並在不妨害通行
    原則下准予路邊暫時停車」，有本院依職權查得之函文1紙
    可憑。依該函文意旨，仍須以「不妨害通行」之「臨時停車
    」為免予取締之要件。而異議人係於禁止停車處所熄火「停
    車」（同前筆錄參照），並非「臨時停車」，亦與上開函文
    所欲通融之情形不同。故異議人執上開函文主張免罰，尚無
    可採。
五、惟查：
    (一)行政機關為履行法定行政任務，針對違反法規明定秩序
        要件之行為，依行政行為之「法定原則」，固應針對違
        法行政罰規定之行為，依法舉發、裁罰。惟針對少數特
        定不法內涵甚小之行為態樣，抑或另有追求公益目的之
        違規行為，本於合義務性之裁量，本不宜一律處罰，此
        即為德國、奧地利之行政罰法所明文規定之「便宜原則
        」，亦為我國學界通說所認定之行政罰一般法律原則，
        我國行政罰法固尚未經立法院三讀通過，本院仍得加以
        援用審酌。
    (二)查異議人雖如前述而有上開違規停車之行為，然其當時
        之停車目的，確係因攙扶重度視障之盲胞甲○○進入銀
        行辦理開戶，此業經證人甲○○結證屬實，足見異議人
        上開違規行為並非單純出於圖一己便利之目的，除具備
        公益目的外，該行為之不法內涵亦難謂高，依卷內事證
        復未見舉發當時有何具體影響道路交通安全秩序之情事
        ，本院據此判認應有前揭「便宜原則」之適用。故原處
        分機關針對異議人裁罰，雖屬合法之行政作為，本院亦
        充分肯定舉發單位員警本於職責依法舉發之任事態度，
        然本於行政目的之合義務性裁量，上開違規行為既有前
        述不應處罰之事由，仍應予以免罰。故原處分機關爰引
        前揭規定對異議人加以裁罰，即難認允治，異議人以前
        詞為由，向本院提出異議，雖無理由，然原處分既有如
        前述之不當，爰依法撤銷原處分，並另為異議人不罰之
        諭知。
五、至上開判定固有使少數違規停車行為人動輒援用請求免罰之
    可能，惟是否符合前揭免罰情形，本有待承審法院於個案中
    具體審認；且衡諸常情，個案中之身心障礙人士應無明知並
    無上開情形，僅圖解免異議人之行政罰，而甘冒偽證罪刑責
    之可能。究不能僅以執法機關之潛在顧慮，無視前揭行政罰
    基本原則之存在，併此敘明。
六、據上論斷，應依道路交通案件處理辦法第20條前段，裁定如
    主文。
中　　華　　民　　國　　94　　年　　1 　　月　　24　　日
                  交通法庭法  官  楊皓清
以上正本證明與原本無異。
對於本件裁定如有不服，應於收受送達後5 日內，向本院提出抗
告書狀，敘述抗告之理由，抗告於臺灣高等法院。
中　　華　　民　　國　　94　　年　　1 　　月　　24　　日
                          書記官  王月娥
